臺灣高雄地方法院刑事判決　　　　　　100年度簡上字第476號
上　訴　人
即　被　告　陳義雄
上列上訴人因傷害案件，不服本院高雄簡易庭民國100 年6 月28
日100 年度簡字第2084號第一審簡易判決（聲請簡易判決處刑案
號：100 年度偵字第617 號），提起上訴，本院管轄之第二審合
議庭判決如下：
    主  文
原判決關於陳義雄部分撤銷。
陳義雄共同犯傷害罪，處拘役參拾日，如易科罰金，以新臺幣壹
仟元折算壹日。
    事  實
一、陳義雄於民國99年10月19日下午，與友人陳國發（業經原審
    判決確定）、某綽號「大頭」及某方姓之成年男子（上2 人
    真實姓名、年籍均不詳），共乘陳義雄所有之車牌號碼3072
    -ZL 號自用小客車（由陳國發駕駛），行經高雄市三民區之
    「家樂福量販店」鼎山店附近時，因陳國發認陳佳陽所駕駛
    之車牌號碼ZP-6916 號自用小客車（車內另有乘客李美靜）
    與其發生擦撞，乃於同日下午4 時30分許，趁雙方車輛均行
    至高雄市○○區○○路與鼎力路路口之際，下車與陳佳陽理
    論，雙方一言不合，陳國發竟單獨基於傷害犯意，出手毆打
    陳佳陽之臉頰，嗣陳國發又出拳攻擊陳佳陽之車輛，要求陳
    佳陽下車，陳佳陽遂下車與陳國發理論，而陳佳陽下車之後
    ，陳國發又接續毆打陳佳陽臉部、頭部，並與陳佳陽發生肢
    體拉扯。詎陳義雄與上開方姓男子在車上見此情形，竟下車
    與陳國發共同基於傷害之犯意聯絡，3 人將陳佳陽圍住並出
    手毆打陳佳陽頭部，致陳佳陽因先後遭到毆打、拉扯，受有
    頭部外傷、顏面挫傷、唇部挫傷、左手前臂及手掌擦傷等傷
    害（其中顏面挫傷、唇部挫傷、左手前臂及手掌擦傷等傷害
    ，係陳國發單獨造成，與陳義雄無關）。嗣陳義雄、陳國發
    及上開方姓男子，因聽聞有路人報警，乃上車逃逸離去，惟
    因渠等所乘車輛之車牌號碼業經路人記下，因而循線查悉上
    情。
二、案經陳佳陽訴由臺灣高雄地方法院檢察署檢察官偵查後，聲
    請以簡易判決處刑。
    理  由
壹、對於證據能力之判斷
一、按被告以外之人於審判外之言詞或書面陳述，除法律有規定
    者外，不得作為證據，刑事訴訟法第159 條第1 項定有明文
    。又被告以外之人於審判外之陳述，雖不符前4 條之規定，
    而經當事人於審判程序同意作為證據，法院審酌該言詞陳述
    或書面陳述作成時之情況，認為適當者，亦得為證據。當事
    人、代理人或辯護人於法院調查證據時，知有第159 條第1
    項不得為證據之情形，而未於言詞辯論終結前聲明異議者，
    視為有前項之同意，刑事訴訟法第159 條之5 亦定有明文。
    卷附刑事告訴狀、高雄醫學大學附設中和紀念醫院診斷證明
    書，係被告以外之人於審判外之書面陳述，而檢察官及被告
    陳義雄就上開書面陳述，未於本院審理過程中聲明異議，本
    院並審酌前開書面陳述作成時之情況正常，所取得過程並無
    瑕疵，且與本案相關之待證事實具有關連性，認適當作為證
    據，依前開刑事訴訟法第159 條之5 之規定，認上開陳述具
    有證據能力。
二、次按，被告以外之人於偵查中向檢察官所為之陳述，除顯有
    不可信之情況者外，得為證據，刑事訴訟法第159 條之1 第
    2 項定有明文。本件證人李美靜於檢察官偵查中所為之證述
    內容，業經其具結擔保其證詞之真實性，且經本院提示後，
    檢察官及被告對其證據能力不爭執，而綜合本案全部卷證，
    並無發現顯不可信之情事，復與本案相關之待證事實具有關
    連性，依前揭刑事訴訟法第159 條之1 第2 項規定，自應具
    有證據能力。另刑事訴訟法第158 條之3 所謂證人依法應具
    結而未具結者，其證言不得作為證據，係指檢察官或法官以
    「證人身分」傳喚被告以外之人（如證人、告發人、告訴人
    、被害人、共犯或共同被告）到庭作證，或到庭後轉換為「
    證人身分」為調查時，始應依法命於供前或供後具結，其陳
    述方得作為證據，故若非以「證人身分」訊問，即與「依法
    應具結」之要件不合，未命具結，純屬檢察官或法官調查證
    據職權之適法行使，當無違法可言（最高法院98年台上字第
    663 號判決意旨參照）。本件同案被告陳國發於偵訊中所為
    之陳述，雖未經具結，惟其當時係以被告身分為供述，且依
    卷內所存證據，亦未顯示該等陳述有何顯不可信之情況，依
    前揭說明及刑事訴訟法第159 條之1 第2 項規定，上開陳述
    自應具有證據能力。
貳、實體方面
一、訊據上訴人即被告（下稱被告）固不否認於前開時間，其與
    陳國發、方姓男子及綽號「大頭」之人共同乘車行經前揭路
    口時，陳國發有因行車糾紛而與告訴人發生肢體衝突，而衝
    突過程中其有下車等事實，然矢口否認有何傷害犯行，辯稱
    ：伊與陳國發是因為同在金獅湖待人叫臨時工而相識，案發
    當天，伊、陳國發及同為臨時工之「大頭」、方姓男子，一
    起去愛河看別人釣魚，看完之後，因為伊精神不佳，所以就
    由陳國發駕駛伊的車搭載伊一行人回金獅湖。路途中，伊原
    本坐在後座睡覺，嗣被鄰座之方姓男子叫醒，醒來時就見到
    陳國發與告訴人在吵架，伊與坐在副駕駛座的「大頭」就下
    車去勸架。下車之後，因為告訴人罵陳國發髒話，陳國發遂
    與告訴人打了起來，而因為陳國發與告訴人的身材都很高大
    ，所以伊及「大頭」無法拉住渠2 人，告訴人方於此過程中
    受傷。之後因為陳國發要去載小孩，伊一行人就離去現場。
    整個過程中，伊只有下車勸架，並未參與毆打告訴人云云。
    經查：
（一）前揭犯罪事實，除經被告供承其係車牌號碼3072-ZL 號自
      用小客車車主，於99年10月19日下午4 時30分許，陳國發
      駕駛該自用小客車，搭載其、「大頭」、方姓男子一行4
      人，行經前揭路口時，因陳國發與駕駛車牌號碼ZP-6916
      號自用小客車（搭載李美靜）之告訴人有行車糾紛，致陳
      國發與告訴人發生肢體衝突等情不諱外（見本院卷第21、
      47、48頁），並據告訴人於本院審理中證述：案發當時，
      伊駕車從家樂福開到金鼎路與鼎力路口時，陳國發從車上
      的駕駛座下來，說伊在家樂福那邊撞到他的車跑掉，並於
      伊還在車上之際，就出手打伊的臉頰，之後陳國發就開始
      揍伊的車門，要伊下車，沒想到伊下車後，陳國發又出手
      打伊的臉、頭部，並與伊發生拉扯，過程中伊被陳國發的
      指甲劃到而受傷。嗣被告及另1 名男子下車，被告並質問
      伊為何打他弟弟，伊回稱「是你弟弟打我」後，被告、陳
      國發及該另名男子就將伊圍起來、打伊的頭，之後因為有
      路人幫忙報警，被告等人才上車離開。又當時被告車上有
      4 名男子，除了打伊的3 人之外，另有1 名坐在副駕駛座
      的男子，有下車勸阻陳國發，但該勸阻陳國發之人並非被
      告等語（見本院卷第35至39頁）明確，核與證人李美靜於
      偵訊中證述：案發當時，對方有3 、4 個人，其中有3 個
      人在打，1 個人在拉，而被告是在打的人等語（見偵1 卷
      第15頁）相符，並有告訴人至高雄醫學大學附設中和紀念
      醫院就診之診斷證明書（見偵1 卷第3 頁）、告訴人受傷
      之相片（見偵1 卷第4 至6 頁）在卷可稽，堪以認定。
（二）被告雖執詞否認有參與傷害告訴人之犯行，而陳國發於偵
      訊中亦陳稱：案發當時，只有伊打告訴人，其他人是要拉
      開伊云云（見偵1 卷第17頁）。惟查，被告前開辯詞與陳
      國發上開偵訊中之陳述內容，要與告訴人及證人李美靜之
      證詞顯有不符，則被告及陳國發所言是否可採？已非無疑
      。再者，本件案發之後，因被告及陳國發等人已先行駕車
      離去案發現場，是告訴人知悉被告身分，乃係憑藉路人所
      記下之車牌號碼而查知，嗣告訴人提出本件告訴之時，亦
      僅知悉被告身分，而對其他3 人身分毫無所悉，此有告訴
      人提出之刑事告訴狀附卷可按（見偵1 卷第1 、2 頁）。
      然告訴人於僅查悉被告1 人身分之情形下，於偵訊之時，
      仍謂係自稱被告弟弟之人先對其攻擊，被告僅係事後才加
      入（見偵1 卷第11頁，此證詞未經具結，依法無證據能力
      ，於此僅係作為彈劾證據，佐證告訴人於本院審理中之證
      詞係屬可信），所陳情節與其於本院審理中之上開證詞相
      符，並未因案發之初僅知悉被告身分，而對被告為誇大不
      實之指訴，由此已徵告訴人並無故為虛偽陳述而誣指被告
      之情。此外，告訴人證稱參與毆打其頭部之人，曾自稱陳
      國發係其弟弟（見本院2 卷第35頁），而因被告與陳國發
      均係姓陳，且被告又較陳國發年長（見偵1 卷第11、16頁
      之渠2 人年籍資料），依據我國社會常情，被告與陳國發
      確有可能以兄弟相稱，由此足佐告訴人應無將他人誤認為
      被告之情；又告訴人證稱被告於案發當時，原本係坐在副
      駕駛座後方之座位（見本院卷第36頁），而此與被告於本
      院審理中所述相符（見本院卷第45、46頁），由此亦可佐
      證告訴人對於案發當時相關人之舉止觀察甚明，要無將勸
      阻陳國發之人及參與毆打其之人予以混淆之情。從而，告
      訴人所為證詞，既未故意誣指被告，亦與相關事證相符而
      無誤述之虞，自堪予以採信，因此，陳國發前開所言，僅
      係迴護被告之詞，被告前開所辯，則係事後卸責之詞，均
      無可採。
（三）綜上，本件事證明確，被告前揭犯行，足堪認定。至被告
      於本院準備程序中，謂「王福成」係其所稱綽號「大頭」
      之人，並聲請傳喚「王福成」，而欲證明其所辯屬實乙節
      。查被告於本院準備程序終結後，並未能陳報「王福成」
      之年籍資料，且經本院去電向其詢問結果，其改稱「王福
      成」並非當天在場之「大頭」，此有本院公務電話紀錄在
      卷可稽（見本院卷第26頁）；又被告嗣後亦未能提出綽號
      「大頭」之人之相關年籍資料，故此項證據要屬不能調查
      ，併予敘明。
二、核被告所為，係犯刑法第277 條第1 項之傷害罪。按共同正
    犯之犯意聯絡及行為分擔，其犯意聯絡並不限發生於行為之
    前，於事中參與犯罪者，亦得成立共同正犯。因此，被告前
    揭毆打告訴人之犯行，雖係於陳國發傷害告訴人過程中方參
    與，然其與陳國發及方姓男子間，就其下車後傷害告訴人之
    行為，既有犯意聯絡及行為分擔，自仍應論以共同正犯。原
    審就被告前開傷害犯行，認犯罪事證明確，據以論罪科刑，
    固非無見。惟被告就本件傷害犯行，所應負擔之罪責，並未
    包含告訴人所受顏面挫傷、唇部挫傷、左手前臂及手掌擦傷
    等傷害部分（詳下述不另為無罪之諭知部分），原審就此仍
    予以論認，尚有未合，被告執前詞否認犯罪，指摘原判決不
    當而提起上訴，固無理由，惟原判決既有上開可議之處，自
    應由本院將原判決關於被告部分予以撤銷改判。茲審酌被告
    見陳國發與告訴人發生肢體衝突，非但不思排解渠2 人間之
    糾紛，反而共同參與傷害告訴人，所為實欠缺法治觀念，且
    犯後未能坦承犯行，復未與告訴人達成和解，對告訴人為合
    理之賠償，犯罪後態度難認良好，然念被告無任何前科紀錄
    ，有臺灣高等法院被告前案紀錄表在卷可按，素行尚佳，復
    參以告訴人因被告犯行所受傷害程度等一切情狀，量處如主
    文所示之刑，並諭知易科罰金之折算標準，以示懲儆。
三、公訴意旨另以：被告與陳國發共同基於傷害之犯意聯絡，於
    前開時、地，由陳國發徒手毆打告訴人，致告訴人受有頭部
    外傷、顏面挫傷、唇部挫傷、左手前臂及手掌擦傷等傷害，
    而其中之顏面挫傷、唇部挫傷、左手前臂及手掌擦傷等傷害
    ，被告亦應共負罪責，是認被告此部分亦涉犯刑法第277 條
    第1 項之傷害罪嫌。經查，本案之發生經過，業經本院論認
    如上，是告訴人所受顏面挫傷、唇部挫傷、左手前臂及手掌
    擦傷等傷害，乃係陳國發獨自毆打、拉扯告訴人所造成；又
    參諸告訴人於本院審理中證述：伊遭陳國發毆打並與之發生
    拉扯後，被告及另1 名男子才下車，被告並質問伊為何打他
    弟弟，伊回稱「是你弟弟打我」後，被告、陳國發及該另名
    男子就將伊圍起來、打伊的頭等語（見本院卷第35、39頁）
    ，堪認被告應係見陳國發與告訴人發生肢體衝突，方起意傷
    害告訴人。此外，依本案卷內所存之其他事證，並無任何證
    據顯示被告於下車參與毆打告訴人之前，即與陳國發共同謀
    議傷害告訴人，因此，告訴人所受之顏面挫傷、唇部挫傷、
    左手前臂及手掌擦傷等傷害，尚難遽認在被告與陳國發之犯
    意聯絡範圍內，而謂被告應就告訴人所受此等部分之傷害，
    亦應共負傷害罪責。惟此部分若成立犯罪，依公訴意旨之犯
    罪事實所示，亦與被告前開經本院論罪科刑之傷害犯行，具
    有單一犯罪行為造成多項犯罪結果之實質上一罪關係，爰不
    另為無罪之諭知，附此敘明。
據上論斷，應依刑事訴訟法第455 條之1 第1 項、第3 項、第36
9 條第1 項前段、第364 條、第299 條第1 項前段，刑法第28條
、第277 條第1 項、第41條第1 項前段，刑法施行法第1 條之1
，判決如主文。
本案經檢察官蔡東利到庭執行職務。
中    華    民    國   100    年    10    月    31    日
                  刑事第十七庭  審判長法  官  陳培維
                                      法  官  楊儭華
                                      法  官  陳君杰
以上正本證明與原本無異。
不得上訴。
中    華    民    國   100    年    11    月    1     日
                                      書記官  紀龍年
不得上訴。
附錄本判決論罪科刑之法條：
刑法第277 條第1 項
傷害人之身體或健康者，處3 年以下有期徒刑、拘役或1000元以
下罰金。